臺灣高等法院高雄分院刑事判決
111年度交上訴字第60號
上  訴  人  
即  被  告  謝秉宏


選任辯護人  劉韋宏律師(法扶律師)  
上列上訴人因公共危險案件，不服臺灣屏東地方法院110 年度交
訴字第9 號中華民國111 年4月13日第一審判決（起訴案號：臺
灣屏東地方檢察署110 年度調偵字第886 號），就量刑部分提起
上訴，本院判決如下：
    主  文
原判決撤銷。
謝秉宏犯不能安全駕駛動力交通工具致人於死罪，處有期徒刑貳
年陸月。
    事實及理由
壹、程序事項：
    刑事訴訟法第348 條規定已於民國110 年6 月16日公布，同
    年月18日生效施行。而本案係111年2 月14 日繫屬本院，非
    屬刑事訴訟法施行法第7 之13條所規定仍適用修正前規定之
    案件，故應適用修正後刑事訴訟法第348 條之規定。又修正
    後刑事訴訟法第348 條第3 項規定：「上訴得明示僅就判決
    之刑、沒收或保安處分一部為之」，而其立法理由指出：「
    為尊重當事人設定攻防之範圍，並減輕上訴審審理之負擔，
    容許上訴權人僅針對刑、沒收或保安處分一部提起上訴，其
    未表明上訴之認定犯罪事實部分，則不在第二審之審判範圍
    。因此，如僅對宣告刑部分，提起上訴，其效力不及於原審
    所認定之犯罪事實，犯罪事實即不在上訴審審查範圍，而應
    以原審法院所認定之犯罪事實，審認原審之宣告刑妥適與否
    的判斷基礎。本件上訴人即被告謝秉宏（下稱被告）於本院
    審判期日，已陳明其上訴意旨係認為原審所為量刑過重，對
    原判決所認定之犯罪事實、罪名等項均未表示不服，更明示
    僅對原判決之量刑提起上訴（見本院卷第58頁）。依上開說
    明，本院僅就原判決所宣告之刑是否妥適進行審理，至於原
    判決其他部分，則非本院審查範圍，合先敘明。
貳、本案據以審查量刑妥適與否之原審所認定之犯罪事實、所犯
    罪名及宣告刑：
一、犯罪事實：被告為領有小型車普通駕駛執照之人，於110年4
    月15日凌晨2時許，在位於屏東縣○○市○○路0號之7之「享溫
    馨KTV」飲用海尼根啤酒後，明知酒精會導致駕駛人之注意
    力、判斷力及反應能力均會降低，且客觀上能預見易因此肇
    事致其他用路人死傷之結果，竟仍基於不能安全駕駛動力交
    通工具之犯意，未待體內酒精濃度消退，即於同日凌晨4時1
    0分許駕駛車牌號碼000-0000號自用小客車搭載友人陳信助
    上路。嗣被告於同日凌晨4時44分許駕駛該車沿屏東縣屏東
    市建南路由北往南方向行駛，行經設置燈光號誌且當時顯示
    為閃光黃燈之建南路與棒球路交岔路口時，本應注意汽車行
    駛至交岔路口，左轉彎時應行至交岔路口中心處左轉，並不
    得占用來車道搶先左轉，轉彎車應讓直行車先行，且車輛不
    得跨越分向限制線行駛，而依當時天候晴、夜間有照明、柏
    油路面乾燥、無缺陷、無障礙物且視距良好，並無不能注意
    之情事，竟因不勝酒力，疏未注意及此，即貿然跨越分向限
    制線搶先左轉，適對向車道有陳員騎乘車牌號碼000-000號
    普通輕型機車沿建南路由南往北直行至上開交岔路口，見狀
    閃避不及，兩車因而發生碰撞，致陳員人車倒地，因而受有
    頭部鈍傷、左側肱骨上端閉鎖性骨折、右側橈骨閉鎖性骨折
    、左側股骨第Ⅰ或Ⅱ型開放性骨折、右側膝部挫傷、左側膝部
    開放性傷口約1公分及7公分、右側腿部開放性傷口約11公分
    、左髖關節骨折等傷害；謝秉宏則受有頭皮表淺損傷、胸部
    挫傷等傷害。被告於肇事後，於犯罪未被有偵查犯罪職權之
    機關或公務人員發覺前，在現場等候警察前來處理，並於屏
    東縣政府警察局屏東分局交通隊警員接獲通報而到達車禍現
    場尚未發覺犯罪嫌疑人之前，向警員陳明其係肇事者，自首
    接受裁判，並經警方於110年4月15日凌晨5時49分許對被告
    施以酒精濃度檢測，測得其吐氣所含酒精濃度達每公升0.45
    毫克。嗣陳員經送衛生福利部屏東醫院急救後轉至長庚醫療
    財團法人高雄長庚紀念醫院進行手術，仍於翌(16)日上午8
    時34分因左肱骨、左股骨、右橈骨骨折及骨折傷口出血致低
    血容性休克不治死亡。　　　　
二、所犯罪名：查被告行為後，刑法第185條之3關於酒駕不能安
    全駕駛動力交通工具罪之規定，已於111年1月28日修正公布
    而於同年月30日生效。修正後刑法第185條之3第2項前段規
    定，駕駛動力交通工具而有吐氣所含酒精濃度每公升0.25毫
    克或血液中酒精濃度達百分之零點零五以上之情形致人死亡
    者，法定刑由「3年以上10年以下有期徒刑」，修正為「3年
    以上10年以下有期徒刑，得併科200萬元以下罰金」即增訂
    得併科罰金規定。經比較新舊法結果，修正前規定對被告較
    為有利，依刑法第2條第1項前段規定，應適用行為時之法律
    即修正前刑法第185條之3第2項前段之規定論處。是核被告
    所為，係犯修正前刑法第185條之3第2項前段之不能安全駕
    駛動力交通工具致人於死罪。　　
三、刑之減輕事由：
    被告於肇事後，在有偵查犯罪職權之公務員發覺前，主動向
    前往現場處理車禍之屏東縣政府警察局交通警察隊警員自首
    犯罪，並接受裁判，此有屏東縣政府警察局交通警察隊道路
    交通事故肇事人自首情形紀錄表1份附卷可稽（見警卷第28
    頁），符合刑法自首之要件，爰依刑法第62條前段之規定減
    輕其刑。　　　　
四、原判決審酌被告明知酒精成分對人之意識及反應能力均有不
    良影響，酒後駕車對一般往來之公眾及駕駛人自身皆具有高
    度危險性，既漠視自己生命、身體之安危，亦罔顧公眾往來
    之安全，於服用酒類後，吐氣所含酒精濃度達每公升0.25毫
    克以上(每公升0.45毫克)，竟仍心存僥倖，執意駕駛車輛行
    駛在道路上，造成公眾往來之危險，對交通安全所生之危害
    非微，終不慎肇事，致被害人枉送寶貴生命，造成被害人家
    屬蒙受痛失親人難以抹滅之創痕傷痛，輕忽交通安全及其他
    用路人之身體、生命安全，應予譴責，且經告訴人、被害人
    家屬於原審審理中多次陳稱：希望能重判等語（見原審卷一
    第39、78頁），顯見被告尚未取得告訴人、被害人家屬之諒
    解，惟念其迭於偵審中均坦承犯行，犯後態度尚可，且其於
    本案之前並無任何刑事前科紀錄，有臺灣高等法院被告前案
    紀錄表1份在卷可參，素行尚屬良好；兼衡被告除強制汽車
    責任保險新臺幣（下同）200萬元外，尚願賠償告訴人、被
    害人家屬150萬元，惟因給付方式未能與告訴人、被害人家
    屬達成共識，故迄今未達成和解（見原審卷一第80頁）；另
    衡酌被告高中畢業之智識程度、目前在家工作，未婚、無子
    女之家庭生活、經濟狀況，被告酒精濃度超過法定標準之程
    度、違反注意義務程度、犯罪動機、目的、情節等一切情狀
    ，爰量處有期徒刑3年8月。　　
參、被告上訴意旨略以：被告於偵審中均坦承犯行，且符合自首
    之要件，於本案之前並無任何前科紀錄，於原審提出350萬
    元(含強制汽車責任險理賠金額)之賠償金展現和解誠意，惟
    因給付方式未能與告訴人及被害人家屬達成共識，致而無法
    達成和解，嗣於鈞院審理時已以一次給付100萬元之方式與
    告訴人及被害人家屬成立調解，被告並於調解當場給付100
    萬元予告訴人及被害人家屬，告訴人及被害人家屬亦表示對
    被告之刑事責任不予追究。被告既自始坦承犯行，符合自首
    要件，並與告訴人及被害人家屬成立調解，堪認已有悔意，
    固因一時疏失而罹刑典，然經此次偵審程序，已知警惕而無
    再犯之虞。原判決以被告未能與告訴人、被害人家屬達成和
    解，以徵得其等原諒，而量處有期徒刑3年8月，且未宣告緩
    刑，顯與比例原則及公平原則有違等語。　　　　
肆、本院之判斷：
一、原審據以論處被告罪刑，固非無見。惟按刑事審判旨在實現
    刑罰權之分配正義，故法院對於有罪被告之科刑，依刑法第
    57條明定科刑時，應以行為人之責任為基礎，並審酌一切情
    狀，尤應注意該條所列10款事項，以為科刑輕重之標準。又
    刑之量定，為求個案裁判之妥當性，固屬於實體法上賦予法
    院得為自由裁量之事項，但法院行使此項職權時，仍應受比
    例原則、平等原則等一般法律原則之支配，亦即必須受法律
    秩序之理念、法律感情及慣例等所規範，非可恣意為之，則
    裁量刑之輕重時，應符合罪刑相當之原則，並斟酌客觀上之
    適當性、相當性與必要性，予以適度之判斷，使罰當其罪，
    以維護公平正義，始為適法。查被告於原審時固未能與告訴
    人及被害人家屬達成和解，惟於本院審理時已與告訴人及被
    害人家屬成立調解，被告於調解當場給付100萬元予告訴人
    及被害人家屬，告訴人及被害人家屬亦表示對被告之刑事責
    任不予追究，此有刑事陳報狀及屏東縣屏東市調解委員會11
    1年民調字第0883號調解書各1份在卷可稽(見本院卷第71至7
    3頁)。原審未及審酌及此，而為刑之量定，原判決執為對被
    告犯罪科刑標準之「犯罪後之態度」事由，核與事實不符，
    殊難謂為適合。被告上訴意旨認原審量刑過重，而指摘原判
    決不當，為有理由，自應由本院將原判決予以撤銷改判。　
二、審酌被告明知酒精成分對人之意識及反應能力均有不良影響
    ，酒後駕車對一般往來之公眾及駕駛人自身皆具有高度危險
    性，既漠視自己生命、身體之安危，亦罔顧公眾往來之安全
    ，於服用酒類後，吐氣所含酒精濃度達每公升0.45毫克，竟
    仍心存僥倖，執意駕駛車輛行駛在道路上，造成公眾往來之
    危險，對交通安全所生之危害非微，終不慎肇事，致被害人
    枉送寶貴生命，造成被害人家屬蒙受痛失親人難以抹滅之創
    痕傷痛，輕忽交通安全及其他用路人之身體、生命安全，應
    予相當程度之非難，惟念其迭於偵審中均坦承犯行，且其於
    本案之前並無任何刑事前科紀錄，有臺灣高等法院被告前案
    紀錄表1份在卷可參，兼衡被告除強制汽車責任保險200萬元
    外，復於本院審理時以100萬元與告訴人及被害人家屬成立
    調解，告訴人及被害人家屬亦表示對被告之刑事責任不予追
    究；另衡酌被告高中畢業之智識程度、目前在家工作，未婚
    、無子女之家庭生活、經濟狀況，被告酒精濃度超過法定標
    準之程度、違反注意義務程度、犯罪手段、情節等一切情狀
    ，爰量處有期徒刑2年6月，以示懲儆。　　
三、按「受2 年以下有期徒刑、拘役或罰金之宣告，而有下列情
    形之一，認以暫不執行為適當者，得宣告2 年以上5 年以下
    之緩刑，其期間自裁判確定之日起算：未曾因故意犯罪受
    有期徒刑以上刑之宣告者。前因故意犯罪受有期徒刑以上
    刑之宣告，執行完畢或赦免後，5 年以內未曾因故意犯罪受
    有期徒刑以上刑之宣告者。」刑法第74條第1 項定有明文。
    查被告本案所犯之罪，宣告刑為有期徒刑2年6月，已逾有期
    徒刑2 年，即與刑法第74條第1 項得宣告緩刑之要件有間，
    自無從宣告緩刑，併予敘明。　　　
據上論結，應依刑事訴訟法第369 條第1 項前段、第364 條、第
299 條第1 項前段，判決如主文。
本案經檢察官張志杰、蕭惠予提起公訴，檢察官孫小玲到庭執行
職務。
中　　華　　民　　國　　111 　年　　6 　　月　　28　　日
                  刑事第二庭    審判長法  官  孫強
                                      法  官  范惠瑩
                                      法  官  鄭詠仁
如不服本判決，應於判決送達後20日內向本院提出上訴狀，其未
敘述理由者並應於提出上訴狀後20日內向本院補提理由書（應附
繕本）。
中　　華　　民　　國　　111 　年　　6 　　月　　28　　日
                                      書記官  黃園芳
附錄本判決論罪科刑法條：
修正前中華民國刑法第185條之3
駕駛動力交通工具而有下列情形之一者，處2年以下有期徒刑，
得併科20萬元以下罰金：
一、吐氣所含酒精濃度達每公升零點二五毫克或血液中酒精濃度
    達百分之零點零五以上。
二、有前款以外之其他情事足認服用酒類或其他相類之物，致不
    能安全駕駛。
三、服用毒品、麻醉藥品或其他相類之物，致不能安全駕駛。
因而致人於死者，處3年以上10年以下有期徒刑；致重傷者，處1
年以上7年以下有期徒刑。
曾犯本條或陸海空軍刑法第54條之罪，經有罪判決確定或經緩起
訴處分確定，於五年內再犯第1項之罪因而致人於死者，處無期
徒刑或5年以上有期徒刑；致重傷者，處3年以上10年以下有期徒
刑。